臺灣橋頭地方法院民事裁定
108年度消債更字第94號
聲請人即債  林秉豐  
務人                  
代  理  人  蔡駿民  法扶律師
上列當事人因消費者債務清理事件聲請更生，本院裁定如下：
    主  文
聲請人林秉豐自民國一百零九年二月十一日下午四時起開始更生
程序。
命司法事務官進行本件更生程序。
    理  由
一、聲請意旨略以：聲請人即債務人林秉豐前向金融機構辦理消
    費借貸、信用卡契約等，致積欠無擔保債務計新臺幣（下同
    ）3,710,779元，因無法清償債務，乃於民國108年1月間向
    本院聲請前置調解，因無法負擔債權人所提還款方案而於同
    年3月7日調解不成立，因聲請人有不能清償債務或有不能清
    償之虞，復未經法院裁定開始清算程序或宣告破產，爰依法
    聲請准予裁定更生等語。
二、按「債務人不能清償債務或有不能清償之虞者，得依本條例
    所定更生或清算程序，清理其債務。」消費者債務清理條例
    （下稱消債條例）第3條定有明文。衡以消費者與金融機構
    間債之關係之發生，係依契約自由原則及相互間之信賴為基
    礎，此為社會經濟活動得以維繫及發展之重要支柱，債務人
    經濟窘迫，固不應任其自生自滅，債權人一方之利益，仍不
    能因之摒棄不顧。是債務人於協商程序中，自應本於個人實
    際財產及收支狀況，依最大誠信原則，商討解決方案。如終
    究不能成立協商，於聲請更生或清算時，法院審酌上開條文
    所謂「不能清償或有不能清償之虞」，自宜綜衡債務人全部
    收支、信用及財產狀況，評估是否因負擔債務，而不能維持
    最基本之生活條件；所陳報之各項花費，是否確屬必要性之
    支出；如曾有協商方案，其條件是否已無法兼顧個人生活之
    基本需求等情，為其判斷之準據。
三、經查：
  ㈠聲請人前向各金融機構辦理消費借貸、信用卡契約等，致現
    積欠無擔保債務至少3,710,779元（含資產管理公債務479,2
    89元），前即已因無法清償債務，而於108年1月間向本院聲
    請前置調解，因無法負擔債權人所提還款方案而於108年3月
    7日調解不成立等情，有債權人清冊、財團法人金融聯合徵
    信中心前置協商專用債權人清冊、信用報告、調解筆錄等件
    在卷可稽【見本院108年度司消債調字第24號卷（下稱消債
    調卷）第7至12頁、第47至50頁】，堪信為真實。
  ㈡聲請人現自營豐盛機車行，依提出營收說明書所示，108年5
    月至9月間營業收入經扣除與營業有關之零件費、租金、電
    信費、網路費等，此期間淨收入總額為258,461元，核每月
    平均淨收入51,592元，而其名下僅新光人壽保險解約金73,6
    83元，107年度申報所得僅8,800元，現未投保勞工保險等情
    ，有財產及收入狀況說明書、勞工保險被保險人投保資料表
    、綜合所得稅各類所得資料清單暨國稅局財產歸屬資料清單
    、營收說明書、收入切結書、新光人壽保險股份有限公司陳
    報狀附卷可稽（見消債調卷第5至6頁、第13至17頁、本院卷
    第21頁、第54至55頁、第60至61頁）。則查無聲請人有其他
    收入來源，佐以聲請人提出營收計算說明為證，則以聲請人
    主張之收入來源，應全非虛罔，是以營收說明書所示平均淨
    收入51,592元作為核算其現在償債能力之基礎，應能反映真
    實收入狀況。
  ㈢至支出部分，聲請人主張扶養1名未成年子女，每月支出扶養
    費7,500元。按直系血親相互間，互負扶養之義務，民法第1
    114條第1款定有明文。查聲請人子女為94年生，其名下無任
    何財產及所得等情，有戶籍謄本、綜合所得稅各類所得資料
    清單暨國稅局財產歸屬資料清單附卷可證（見消債調卷第18
    頁、本院卷第22至24頁）。扶養費用部分，依消債條例第64
    條之2第1、2項，並參照民法第1118、1119條規定，其負扶
    養義務之程度，亦應考量其目前身負債務之窘境，所負擔之
    扶養義務能力，自非比一般，在無其他更為詳實之資料可供
    佐證之情形下，故本院認定以108年度高雄市最低生活費標
    準之1.2倍15,719元為標準，則與配偶分擔後，聲請人每月
    應支出之扶養費應以7,860元為度（計算式：15,719元÷2＝7,
    860元），聲請人主張每月支出7,500元，應屬可採；至聲請
    人個人日常生活必要費用部分，審酌聲請人負債之現況，基
    於社會經濟活動之互賴及誠信，該日常生活所需費用，自應
    節制開支，不得有超越一般人最低生活標準之享受，否則反
    失衡平，本院依消債條例第64條之2第1項，參酌衛福部社會
    司所公告歷年最低生活費標準，108年度高雄市最低生活費
    標準13,099元之1.2倍為15,719元，則聲請人每月最低生活
    費除有特殊情形並有證據證明者外，自宜以此為度，始得認
    係必要支出，聲請人將營業租金、營業之電話網路費等列入
    個人必要生活費計算，應非可採，本院認應以含居住支出在
    內之上開標準15,719元列計為聲請人全部必要生活費用，較
    為可採。
  ㈣綜上所述，以聲請人現每月之收入51,692元為其償債能力基
    準，扣除其每月扶養費7,500元及個人必要生活費15,719元
    後僅餘28,473元，而聲請人目前負債總額為3,710,779元，
    扣除保險解約金73,683元後，債務餘額為3,637,096元，以
    上開餘額按月攤還結果，約10餘年期間始能清償完畢，堪認
    聲請人確有不能清償債務或有不能清償之虞之情事。從而，
    聲請人主張已不能清償債務，聲請本院准予更生，依所舉事
    證及本院調查結果，即無不合。
四、末按「法院開始更生程序之裁定，應載明其年、月、日、時
    ，並即時發生效力。」、「法院裁定開始更生或清算程序後
    ，得命司法事務官進行更生或清算程序，必要時得選任律師
    、會計師或其他適當之自然人或法人一人為監督人或管理人
    。」消費者債務清理條例第45條第1 項、第16條第1 項分別
    定有明文。本件聲請人其目前收入及財產狀況，不能履行債
    務，依聲請人其目前收入及財產狀況，未償之債務亦屬不能
    清償，有如上述。此外，復查無聲請人有消費者債務清理條
    例第46條各款所定駁回更生聲請等事由，從而，聲請人聲請
    更生，洵屬有據，應予准許，爰命司法事務官進行本件更生
    程序。
五、依消費者債務清理條例第11條第1 項、第45條第1 項、第16
    條第1 項，裁定如主文。
中　　華　　民　　國　 109　　年　　2 　　月　　11　　日
              　　民事庭　法　官　李姝蒓
以上正本係照原本作成。
本裁定已於109年2月11日下午4時公告。
本裁定不得抗告。
中　　華　　民　　國　 109　　年　　2 　　月　　11　　日
  　                      書記官　郭南宏